【裁判字號】    89,台上,5308
【裁判日期】    890907
【裁判案由】    誣告
【裁判全文】
最高法院刑事判決                              八十九年度台上字第五三○八號
    上訴人  甲○○
右上訴人因誣告案件，不服台灣高等法院台南分院中華民國八十九年六月十四日第二
審更審判決（八十九年度上更(二)字第二三○號，起訴案號：台灣台南地方法院檢察署
八十四年度偵字第八六二、七四五四號），提起上訴，本院判決如左：
    主  文
原判決撤銷，發回台灣高等法院台南分院。
    理  由
本件原判決認定上訴人甲○○於民國八十三年十月七日明知其所有之支票（帳號：二
一七三－二，付款人：台南市第六信用合作社新南分社，票號：000000－00
0000號）共十一張，係其於八十三年八月九日在高雄縣路竹鄉○○路三七四巷二
十六號蘇景新住處，借予蘇景新週轉使用，並未遺失，竟向台南市警察局該管公務員
謊報遺失，誣告不特定人犯罪（以上所犯未指定犯人誣告罪，業經判處拘役五十日確
定在案）。又另行起意，意圖使蘇景新及其配偶蘇桂枝受刑事處分，於八十四年七月
六日在台灣台南地方法院檢察署第三偵查庭中，向該署檢察官誣告蘇景新、蘇桂枝涉
有竊盜及偽造有價證券（上開支票）等罪名，業經檢察官處分不起訴確定等情。因而
維持第一審關於此部分論處上訴人意圖他人受刑事處分，向該管公務員誣告罪刑之判
決，駁回上訴人在第二審之上訴，固非無見。
惟查：(一)、原判決事實認定上訴人係在高雄縣路竹鄉○○路三七四巷二十六號處，將
其所有支票十一張借予蘇景新週轉使用，但理由二(六)內引用蘇景新所稱：……借支
票之地點即台南市○○路三七四巷二六號……等語為論罪之證據，不無理由矛盾之違
誤。(二)、刑法第一百六十九條第一項之誣告罪，以使人受刑事或懲戒處分之意思，向
該管公務員誣告為要件，若因公務員之推問而為不利於他人之陳述，縱其陳述涉有虛
偽，既無申告他人使其受刑事或懲戒處分之意思，即與誣告之要件不符。本件原判決
認定上訴人係於八十四年七月六日在台灣台南地方法院檢察署偵查中，向檢察官誣告
蘇景新、蘇桂枝涉有竊盜及偽造有價證券（上開支票）等罪名，然依該日之訊問筆錄
所載，檢察官問「是否提出告訴」時，始答稱：「要告，告他竊盜，還有印鑑不是我
的，我還要告他太太蘇桂枝二人」等語（見八十四年度偵字第八六二號卷第三九頁反
面），在此之前，上訴人並未告訴蘇景新、蘇桂枝夫妻竊盜支票偽造有價證券之言行
，則其於檢察官訊問時，始回答「要告」，是否即認有使蘇景新、蘇桂枝受刑事處分
之意圖﹖又其所稱「印鑑不是我的」之語，如何不實﹖其意是否即是告訴偽造有價證
券罪﹖而稱「我還要告他太太蘇桂枝」之語，含意為何﹖其告訴是否包含竊盜、偽造
有價證券二罪﹖凡此事項內容均欠明瞭，且攸關犯罪之成立，原審未深入調查，細心
勾稽說明，遽行判決，自難昭折服，亦有可議。上訴意旨指摘原判決不當，非全無理
由，應認仍有撤銷發回更審之原因。
據上論結，應依刑事訴訟法第三百九十七條、第四百零一條，判決如主文。
中      華      民      國    八十九    年      九      月      七      日
                              最高法院刑事第十一庭
                                  審判長法官  洪  明  輝
                                        法官  林  秀  夫
                                        法官  郭  毓  洲
                                        法官  蕭  仰  歸
                                        法官  吳  三  龍
      右正本證明與原本無異
                                              書  記  官
中      華      民      國    八十九    年      九      月     十三     日


司法院資訊處製作；財團法人民間司法改革基金會備份。
